臺灣高等法院刑事判決　　　　　　　　　　　　　九十二年度交上易字第四一六號
　　上　訴　人
　　即　被　告　丙○○
右上訴人因過失傷害案件，不服臺灣板橋地方法院九十二年度交易字第四０三號，中
華民國九十二年七月二十九日第一審判決（起訴案號：臺灣板橋地方法院檢察署九十
二年度偵字第九五二七號），提起上訴，本院判決如左：
    主  文
上訴駁回。
    事  實
一、丙○○為計程車司機，係以駕駛為業務之人。民國九十二年三月二十六日下午四
    時許，丙○○駕駛車牌二Ｒ─三五九號營業小客車，搭載乘客謝蕙如、乙○○等
    五人，自台北縣樹林市大同國小前往台北縣新莊市○○路四維停車場附近之補習
    班，於同日下午四時三十分許，抵達四維停車場前讓乘客下車之際，明知車輛駕
    駛人應確實停妥車輛後再讓車內乘客下車，而依當時情形，又無不能注意之情事
    ，竟疏於注意，排檔置於空檔位置，未將手煞車完全拉至底，即一面與謝蕙如結
    算車資，一面讓其餘乘客下車，致正在下車之乙○○因車輛未完全停妥突然滑動
    ，失去重心而跌倒在地，右腳遭車輪輾壓，受有右腳跟骨骨折之傷害。
二、案經乙○○法定代理人甲○○訴由台北縣政府警察局新莊分局報請台灣板橋地方
    法院檢察署檢察官偵查起訴。
    理  由
一、訊據上訴人即被告丙○○固坦承於右揭時、地搭載謝蕙如、乙○○等人，乙○○
    並在下車之際跌倒受傷之事實不諱，惟矢口否認被訴業務過失傷害之犯行，辯稱
    ：伊把車子放在空檔拉手煞車停好，當時正與謝蕙如結算車資，被害人乙○○自
    己開車門下車跌倒，車輛並未滑動，係老師下車時，才引起車子晃動，伊的車子
    不可能壓過乙○○的腳，因伊車手煞車還是拉著，果真壓過，被害人腳會斷的，
    伊並無過失云云。然查：右揭事實，業據被害人乙○○在警詢、偵查、原審指訴
    綦詳，核與證人謝蕙如於偵查中證述之情節相符，並有新泰綜合醫院診斷證明書
    一紙附卷可稽；其中證人謝蕙如證稱：當時伊正與被告在結帳，乙○○開車門下
    車，此時車子往前滑動，乙○○即跌下車等語，被害人乙○○亦陳稱：係因車子
    突然移動，始重心不穩跌倒等語。又本院二次函請新泰綜合醫院查復：被害人乙
    ○○於九十二年三月二十五日至該院急診，其右腳跟骨骨折，患者當時主述是何
    原因造成？從受傷部位觀之，係跌倒所致？抑或遭重物輾壓造成？及其所提之診
    斷證明書記載為「右腳跟骨骨折」，就診摘要表說明欄卻載為「右腳踝扭傷」，
    其實情如何？骨折、扭傷有無區別？經該醫院於九十二年十月二十三日以（九二
    ）新泰管字第九二二二八號函及九十二年十二月二十二日以（九二）新泰管字第
    九二二六九函覆略以：患者乙○○當時主訴右腳踝扭傷，從受傷之部位觀之，皆
    有可能係跌倒所致或遭重物輾壓造成。而就診摘要表中提列「右腳踝扭傷」乃因
    貴院問及其右腳跟骨骨折患者，當時主述是何原因造成？此意即表示其右腳跟骨
    骨折乃病患主述因右腳踝扭傷造成。（依病歷記載，病患右腳踝扭傷，經Ｘ光檢
    視後發現骨折），故與診斷書之記載並無衝突（見本院卷）。按汽車停止時，如
    排檔排於空檔位置，手煞車未完全拉到底，車輛仍會滑動，此為一般駕車之人所
    周知之事。被告雖稱其排檔排在空檔位置，也有拉手煞車，惟參以被害人乙○○
    之指訴、證人謝蕙如之證述及乙○○之腳跟受傷情形，顯然當時車輛確有滑動，
    被告所駕車輛之手煞車應未完全拉到底且未停妥甚明。所為車輛停妥並未滑動，
    亦無過失之辯解，顯屬事後卸責之詞，不足採信。
二、查車輛駕駛人應確實將車輛停妥後，再讓車內乘客上、下車，以避免危險之發生
    ，此應為一般駕駛人所明知，被告身為計程車駕駛，更難諉為不知。而依當時情
    形，又無不能注意之情事，竟疏於注意，排檔置於空檔位置，未將手煞車拉至底
    ，於車輛未停妥之情形，即任令被害人乙○○下車，致乙○○因車輛突然滑動重
    心不穩而跌倒，右腳跟骨遭汽車輾壓受有骨折之傷害。被告對本件車禍之發生顯
    有過失，且其之過失行為與被害人乙○○所受之傷害間，存有相當因果關係。本
    件事證明確，被告之過失犯行，洵堪認定，應依法論科。
三、核被告丙○○係計程車司機，平日以駕駛營業小客車載運乘客為業，為從事駕駛
    業務之人，其因過失致乙○○受傷，核其所為係犯刑法第二百八十四條第二項前
    段之業務過失傷害罪。
四、原審認被告丙○○罪證明確，適用刑法第二百八十四條第二項前段、第四十一條
    第一項前段，罰金罰鍰提高標準條例第一條前段、第二條，並審酌被告過失之程
    度，被害人所受之傷勢，犯罪所生之損害，尚未與被害人達成和解，賠償損害，
    及其肇事後之態度等一切情狀，量處拘役四十日，如易科罰金，以三百元（銀元
    ）折算一日。認事用法核無不合，量刑亦屬適當，被告上訴為無理由，應予駁回
    。
據上論斷，應依刑事訴訟法第三百六十八條，判決如主文。
本案經檢察官李良忠到庭執行職務。
中　　　華　　　民　　　國　　九十三　　年　　　二　　　月　　 十七 　　日
                              臺灣高等法院交通法庭
                                  審判長法  官  葉　騰　瑞
                                        法  官  莊　明　彰
                                        法  官  劉　壽　嵩
右正本證明與原本無異。
不得上訴。
                                        書記官  廖　婷　璇
中　　　華　　　民　　　國　　九十三　　年　　　二　　　月　　 十七 　　日
附錄：本判決論罪科刑法條全文
刑法第二百八十四條
因過失傷害人者，處六月以下有期徒刑、拘役或五百元以下罰金，致重傷者，處一年
以下有期徒刑、拘役或五百元以下罰金。
從事業務之人，因業務上之過失傷害人者，處一年以下有期徒刑、拘役或一千元以下
罰金，致重傷者，處三年以下有期徒刑、拘役或二千元以下罰金。
